臺灣臺南地方法院刑事判決　　　　　　　　　　　　九十一年度易字第一二三七號
　　公　訴　人　臺灣臺南地方法院檢察署檢察官
　　被　　　告　盧榮海
右列被告因違反保護令罪等案件，經檢察官提起公訴（九十一年度偵字第七二一號）
，本院判決如左：
    主      文
盧榮海違反法院依家庭暴力防治法第十三條所為禁止實施家庭暴力行為之裁定，處有
期徒刑伍月，如易科罰金，以佰元折算壹日。
    事      實
一、盧榮海曾於民國（下同）九十年十月五日因公共危險罪，經本院判處有期徒刑一
    年六月，緩刑四年確定，其曾與周美鳳同居六年後，於九十年十一月十八日分居
    ，盧榮海與周美鳳二人均具有家庭暴力防治法第三條第二款所定之家庭成員關係
    ，嗣因盧榮海對周美鳳實施妨害自由、傷害之不法侵害行為，本院經依周美鳳之
    聲請，於九十年十一月二十日以九十年度暫家護字第八十二號裁定核發暫時保護
    令，命令盧榮海（一）、不得對周美鳳實施身體或精神上不法之侵害行為，（二
    ）、不得直接或間接對周美鳳為騷擾、通話、通信行為，（三）、應遠離周美鳳
    之住居所臺南縣佳里鎮安西里四十九之十八號至少五十公尺。詎盧榮海竟違反上
    開保護令，於九十一年一月十一日夜間七時三十分許，見周美鳳駕駛ＵＡ─７０
    ３８號牌小客車行經佳里鎮○○路一二三號前停下，欲與周美鳳談話時，因不滿
    被周美鳳拒絕，憤而基於傷害與毀損之犯意，踢壞該車左前側車門（鈑金凹陷）
    並出拳擊破該處玻璃，足以生損害於周美鳳，抓周美鳳頭髮強拉周女出車外，致
    周美鳳顏面擦傷、挫傷，頭皮瘀腫與左手擦傷，復見周美鳳以摩托羅拉二六八八
    型之行動電話一支（號碼：0000000000號）報警時，再基於強制之犯
    意，出手奪取行動電話，妨礙周美鳳行使報警之權利，因周美鳳央請路人代為報
    警而查知上情。
二、案經周美鳳訴由臺南縣警察局佳里分局報告臺灣臺南地方法院檢察署檢察官偵查
    起訴。
    理      由
一、訊據被告盧榮海對於傷害、毀損及違反家庭暴力法之部分均供承不諱，供稱：「
    起訴書關於傷害、毀損、違反家庭暴力防制法部分我沒意見。確實是我做得」等
    語無訛（見本院九十一年十月二日訊問筆錄）。經核與告訴人周美鳳於本院審理
    時所陳稱：「我看到被告下車後，我就害怕打了一一○電話報警，他毀損我的車
    子。他是先踢我車門，再看我打電話報警時，才打破我的車窗」等語相符（見本
    院九十一年十月二日訊問筆錄），且參諸告訴人受有顏面擦傷、挫傷，頭皮瘀腫
    與左手擦傷，ＵＡ─７０３８號牌小客車確為告訴人周美鳳所有及違反家庭暴力
    防制法諸節，有佳里綜合醫院診斷乙種證明書、車號查詢汽車車籍及本院九十年
    度暫家護字第八十二號暫時保護令影本附卷可參，並有照片四幀在卷足考，是被
    告明知不得對周美鳳實施身體或精神上不法之侵害行為，亦不得直接或間接對周
    美鳳為騷擾、通話、通信行為，竟違反上開保護令，並為傷害與毀損之犯行乙節
    ，洵堪認定。被告盧榮海固另辯稱：我發現電話掉在車我才將其撿起放在口袋裡
    云云。惟查：被告於偵查中供稱：「（拿其手機為何？）不讓她報警」等語明確
    （見臺灣臺南地方法院檢察署九十一年度偵字第七二一號偵查卷第十五頁），且
    據告訴人周美鳳於警訊中指陳無誤（見臺南縣警察局佳里分局九十一年一月十一
    日偵訊筆錄），復與證人即警員李明興於本院證稱上開行動電話係由被告身上所
    取出乙節相符，足證被告確係本於妨害他人行使權利之故意，而為使告訴人周美
    鳳無法報警，至為灼然。再參諸電話號碼（○六）0000000號為臺南縣警
    察局佳里分局之電話號碼，業據證人李明興證述無訛（見本院九十一年十月二十
    五日訊問筆錄），則告訴人於九十一年一月十一日晚上七時十八分許撥打至臺南
    縣警察局佳里分局之電話僅有八秒乙節，有告訴人所有行動電話（號碼：000
    0000000號）之九十一年一月十一日之通聯紀錄附卷可佐，顯見當時告訴
    人確有報警之行為，嗣因遭被告妨害其行使權利，始僅通話八秒鐘，至屬灼然，
    益徵被告所辯係撿起行動電話乙情非真，難資憑信至明。故參諸上開通聯紀錄、
    證人李明興、告訴人周美鳳所陳述之詞既與被告盧榮海於偵查中所供較屬吻合而
    屬可信，故應以被告於偵查中所供述係不讓告訴人報警之自白為可採，洵屬無疑
    。是綜上各情相互參酌，被告盧榮海就本案供承之自白經核與事實相符，堪可憑
    採；而就矢口否認所辯稱之部分則係諉責飾卸之詞，難信為真，本件事證明確，
    被告上開犯行均堪以認定。
二、按被告盧榮海與告訴人周美鳳具有家庭暴力防治法第三條第二款之家庭成員關係
    。被告前揭傷害、毀損、妨害人行使權利之行為，已違反本院令其不得對告訴人
    實施身體上不法侵害之行為，核被告盧榮海所為，係犯家庭暴力防治法第五十條
    第一款、第二款之家庭暴力罪、刑法第二百七十七條第一項傷害罪、第三百零四
    條第一項妨害人行使權利罪及第三百五十四條毀損罪。被告之傷害、毀損、妨害
    人行使權利之行為均有方法、結果之牽連關係，應從一重之刑法第二百七十七條
    第一項處斷。又被告係以一行為，同時觸犯家庭暴力防制法第五十條第一款、第
    二款之違反保護令罪及刑法第二百七十七條第一項之傷害罪，為想像競合犯，應
    依刑法第五十五條前段規定，從一重之違反家庭暴力防制法第五十條第一款之違
    反保護令罪處斷。公訴意旨認被告所犯上開各罪間，均有方法結果牽連關係，容
    有未洽。爰審酌被告犯罪之動機、目的係因細故、且既與告訴人因個性不合，雙
    方間即應以彼此互相尊重之態度相對待，或重新開始或分道揚鑣，被告卻反對告
    訴人以暴力相向，完全無視保護令之規範意旨，並參酌告訴人所受傷害非重，然
    內心所受之影響頗鉅暨被告犯罪後未見悔意等一切情狀，量處如主文所示之刑，
    並諭知如易科罰金以三百元之折算一日之標準，以資懲儆。
三、公訴意旨另略以：被告盧榮海於九十一年一月十一日夜間七時三十分許，見告訴
    人周美鳳駕駛ＵＡ─７０３８號小客車行經佳里鎮○○路一二三號前，竟施強暴
    手段，強行攔下該車欲與之談話，妨害告訴人周美鳳行駛駕駛小客車行動之權利
    ，並基於恐嚇危害生命、身體安全之故意，向告訴人陳稱：「我如果被關出來，
    要對妳不利，妳的生死在我手上」云云，使周美鳳因而心生畏懼，因認被告盧榮
    海涉有刑法第三百零四條以脅迫使人行無義務之事之罪及同法第三百零五條之恐
    嚇危害安全罪。
四、按犯罪事實應依證據認定之，無證據不得推定其犯罪事實，刑事訴訟法第一百五
    十四條定有明文。認定不利於被告之事實，須依積極證據，苟積極證據不足為不
    利於被告事實之認定時，即應為有利於被告之認定，更不必有何有利之證據；又
    告訴人之告訴，係以使被告受刑事訴追為目的，是其陳述是否與事實相符，仍應
    調查其他證據以資審認；且刑事訴訟法上所謂認定犯罪事實之證據，係指足以認
    定被告確有犯罪行為之積極證據，其於訴訟上之證明，須於通常一般之人均不致
    有所懷疑，而得確信其為真實之程度，使得據為有罪之認定；事實之認定，應憑
    證據，如未能發現相當證據，或證據不足以證明，自不能以推測或擬制之方法，
    為裁判基礎；又刑事訴訟上證明之資料，無論其為直接證據或間接證據，均需達
    於通常一般之人均不致有所懷疑，而得確信其為真實之程度，始得據為有罪之認
    定，若其關於被告是否犯罪之證明未能到達此程度，而有合理性懷疑之存在，致
    使無從形成有罪之確信，根據「罪證有疑，利於被告」之證據法則，即不得遽為
    不利被告之認定；其以情況證據斷罪時，尤需基於該證據於直接關係上所可證明
    之他項情況事實，本乎推理作用足以確證被告有罪，方為合法，不得徒憑主觀上
    之推想，將一般經驗上有利被告之其他合理情況逕予排除，最高法院三十年上字
    第八一六號、五十二年台上字第一三○○號、二十九年上字第三一○五號、七十
    六年度台上字第四九八六號、四十年台上字第八六號、七十六年度台上字第四九
    八六號、三十二年度上字第六七號判例可資參照。
五、本件公訴人認被告盧榮海涉有右揭犯嫌，無非係告訴人周美鳳所陳述之詞為論述
    之唯一依據。訊據被告堅詞否認有上開犯行，辯稱：我否認強制罪及恐嚇危害安
    全之部分，因車子是在不同方向，不可能攔下來，我沒有說要對她不利的話等語
    （見本院九十九十一年九月二十日審理筆錄）。
六、經查：告訴人周美鳳於本院審理時固陳稱：「九十年一月十一日晚上被告從中山
    路追到新生路上，因當天道路擁塞，我是被他攔下來才不得不停車，他有恐嚇我
    如果被關出來，要對妳不利，妳的生死在我手上，我當然會害怕」云云。然查：
    告訴人亦自承現場並無其他證人可證明被告確有以攔車之手段使其行無義務之事
    及恐嚇危害安全之行為等語明確（見本院九十一年十月二日），足見除告訴人鳳
    美鳳之指述外，並無其他積極證據證明被告盧榮海確有上開犯行至明。而參諸至
    事發現場處理之員警即證人李明興證稱：「（被告的車子是否也在現場？提示卷
    內照片告訴人車子後方之車輛是否為被告所有？）沒有看到被告的車子，卷內照
    片是告訴人的車子」等語無訛（見本院九十一年十月二十五日訊問筆錄），故就
    現場並未發現被告所駕駛之車輛乙節觀之，足證被告確未使用強暴之手段，以其
    所駕駛之車輛攔下告訴人周美鳳所駕駛ＵＡ─７０３８號小客車至明。另本案於
    九十一年一月十一日夜間七時三十分許之案發地點係在臺南縣佳里鎮○○路一二
    三號前，經當時現場目擊之證人陳煥文於警訊中證稱：「我並沒有看到男子（盧
    榮海）如何與女子周美鳳發生打架情事」、「周美鳳之自小客車前並沒有發現任
    何車輛擋在前面，在警方到達前，該女子躲在店內」等語綦詳（見臺南縣佳里分
    局佳里派出所九十一年十月二十六日偵訊筆錄），顯見告訴人周美鳳上開所陳被
    告有恐嚇危害安全及強制犯行之詞已有瑕疵存在至明，況酌以告訴人於九十一年
    一月十一日晚上七時十五分二十四秒至七時十七分零七秒確曾以上開行動電話與
    0000000000號之電話通話乙節，有通聯紀錄在卷足考，經核與被告盧
    榮海所陳：「當時是周美鳳的車子停在路邊講電話，不是我攔下她的車子」等語
    相符（見本院九十一年十一月十九日審理筆錄），益徵被告盧榮海於警訊中所供
    ：「我是於九十一年一月十一日二十時許在新生路發現周美鳳駕駛自小客車ＵＡ
    －七○三八號車在路旁講電話，我就向前找她說話，結果她不理我將車門關起來
    、不理會我」等語（見臺南縣佳里分局九十一年一月十一日偵訊筆錄），尚非不
    值憑信。是告訴人之告訴，既以使被告受刑事訴追為目的，而經本院依職權調查
    ，未能發現其他相當證據，足以證明被告盧榮海確有恐嚇危害安全及強制罪之犯
    行，自不能以被告盧榮海有上開傷害、毀損、妨害人行使權利及違反家庭暴力防
    制法諸節，即遽以推測或擬制之方法，認被告亦有恐嚇危害安全及強制之犯行，
    要屬無疑。且酌以刑事訴訟上證明之資料，無論其為直接證據或間接證據，均需
    達於通常一般之人均不致有所懷疑，而得確信其為真實之程度，始得據為有罪之
    認定，則本件關於被告就恐嚇危害安全及強制罪部分之證明既未能到達此程度，
    而有合理性懷疑之存在，已如前述，應認無從形成有罪之確信，根據「罪證有疑
    ，利於被告」之證據法則，即不得遽為不利被告之認定，至為明灼；是公訴人認
    被告此部分涉有恐嚇危害安全及強制罪乙節，容有未合。此外，復查無其他積極
    證據，足認被告確有上開犯行，惟公訴人既認此部分事實與前揭論罪科刑部分有
    方法、目的之牽連關係，為牽連犯之裁判上一罪關係，爰不另為無罪之諭知，附
    此敘明。
據上論斷，應依刑事訴訟法第二百九十九條第一項前段，家庭暴力防治法第五十條第
一款、第二款，刑法第十一條前段、第二百七十七條第一項、第三百零四條、第三百
五十四條、第五十五條、第四十一條第一項前段，罰金罰鍰提高標準條例第一條前段
、第二條，判決如主文。
本案經檢察官吳文政到庭執行職務
中      華      民      國      九十一    年    十二    月     十三     日
                              臺灣臺南地方法院刑事第七庭
                                  審判長法官  黃光進
                                        法官  孫淑玉
                                        法官  黃翰義
右正本證明與原本無異
如不服本判決應於送達後十日內向本院提出上訴狀（應附繕本）。
                                      書記官  鍾錦祥
中      華      民      國      九十一    年    十二    月     十三     日
附錄本案論罪科刑法條全文：
刑法第二百七十七條第一項
    傷害人之身體或健康者，處三年以下有期徒刑、拘役或一千元以下罰金。
    第三百零四條
    以強暴、脅迫使人行無義務之事或妨害人行使權利者，處三年以下有期徒刑、拘
    役或三百元以下罰金。
    第三百五十四條
    毀棄、損壞前二條以外之他人之物或致令不堪用，足以生損害於公眾或他人者，
    處二年以下有期徒刑、拘役或五百元以下罰金。
家庭暴力防治法第五十條
違反法院依第十三條、第十五條所為之下列裁定者，為本法所稱之違反保護令罪，處
三年以下有期徒刑、拘役或科或併科新台幣十萬元以下罰金︰
  一  禁止實施家庭暴力行為。
  二  禁止直接或間接騷擾、接觸、通話或其他連絡行為。
  三  命遷出住居所。
  四  遠離住居所、工作場所、學校或其他特定場所。
  五  命完成加害人處遇計畫：戒癮治療、精神治療、心理輔導或其他治療、輔導。